臺灣高等法院刑事判決
109年度上訴字第2367號
上  訴  人  
即  被  告  張一中



指定辯護人  本院公設辯護人王永炫
上列上訴人因毒品危害防制條例案件，不服臺灣新北地方法院10
8年度訴字第1189號，中華民國109年6月4日第一審判決（起訴案
號：臺灣新北地方檢察署108年度偵字第17219號），提起上訴，
本院判決如下：
    主  文
上訴駁回。
    事  實
一、張一中知悉甲基安非他命為毒品危害防制條例第2 條第2 項
    第2 款所列管之第二級毒品，不得販賣、持有，竟與真實姓
    名、年籍不詳，綽號「李哥」之成年男子意圖營利，基於販
    賣第二級毒品之犯意聯絡，於民國108 年5 月14日18時40分
    前某時，由「李哥」持不詳之行動電話連結網際網路，在通
    訊軟體LINE BAND 群組「S-L 吸冷呼熱H-F 」內，以暱稱「
    Dr .」刊登內容為：「新北市～新品執～超優質～有夠執～難得
    一見好品質～有緣才有機會執～好品執就是囂張…好品執才敢
    囂張～《心情爽才供貨》《不怕你不來問》《問了不一定有》《不問
    一定沒有》< 替友人囂張菸商代PO> 」等隱喻販賣毒品內容
    之文字，藉以向不特定人伺機販售兜售第二級毒品甲基安非
    他命（下稱甲基安非他命）。適新北市政府警察局新莊分局
    （下稱新莊分局）員警執行網路巡邏勤務，於108年5 月14
    日18時40分許，瀏覽訊息時察覺有異，遂以LINE通訊軟體於
    108 年5 月25日與該「Dr .」聯繫，佯裝欲向其購買毒品，
    「李哥」即另持如附表編號2 所示之行動電話（含SIM 卡1 
    張）連結網際網路，以LINE通訊軟體暱稱「克勞斯」與員警
    聯繫後，達成由「李哥」以新臺幣（下同）1 萬500 元之價
    格，販賣如附表編號1 所示之甲基安非他命予該員警之合意
    ，並約定於108 年5 月31日晚間，在新北市○○區○○路與○○路
    4 段口進行交易，「李哥」遂指示張一中於108 年5 月31日
    21時許，至新北市三重區自強路4 段附近某加油站旁搭乘白
    色車輛，由「李哥」在車上交付如附表編號1 所示之毒品及
    如附表編號2 之行動電話予張一中，嗣警方依約於同日23時
    58分許抵達約定地點，張一中先向警方收取上開毒品價金，
    再帶同警方至新北市○○區○○路0 段00號前，表示甲基安非他
    命置於地板紙盒內，經警方確認為甲基安非他命後，即表明
    身分當場查獲，並扣得如附表編號1 所示之毒品，及其所持
    用供本件販賣毒品所用，如附表編號2 所示之行動電話（含
    SIM 卡1 張）等物，而販賣未遂。
二、案經新北市政府警察局新莊分局報請臺灣新北地方檢察署檢
    察官偵查起訴。 
    理  由
壹、證據能力
一、本判決下列所引用供述證據，檢察官、被告及辯護人於本院
    審理時對於證據能力均不爭執，迄於言詞辯論終結前亦未聲
    明異議，本院審酌上開證據資料作成時之情況，尚無違法不
    當及證明力明顯過低之瑕疵，而認為以之作為證據應屬適當
    ，依刑事訴訟法第159 條之5 規定，均有證據能力。
二、其餘認定本案犯罪事實之非供述證據，查無違反法定程序取
    得之情，依刑事訴訟法第158 條之4 規定反面解釋，亦具證
    據能力
    。 
貳、實體方面 
一、認定犯罪事實所憑證據及理由：
  ㈠上揭犯罪事實，業據被告張一中於警詢、偵查、本院準備程
    序及審理時均坦承不諱（見108 年度偵字第17219號卷〈下稱
    108 偵17219卷〉第22-30、89-91頁、原審卷第54、98-99頁
    、本院卷第90、96頁）。且經證人即喬裝毒品買家之新莊分
    局福營派出所員警楊浩瑋、何柏林於偵查中證述明確（見10
    8 偵17219卷第107-108 頁）；復有108 年6 月1 日警方職
    務報告、新莊分局福營派出所（網路巡查）通訊軟體LINE對
    話譯文一覽表、「李哥」在LINEBAND群組散布上揭販售毒品
    訊息之擷圖、LINE通訊軟體帳號資訊、傳送訊息內容翻拍照
    片等件（見108 偵17219卷第51-59頁）在卷可佐。並有被告
    於上開時、地遭警查獲時，扣得如附表編號1 所示之毒品，
    及供本件販賣毒品所用，如附表編號2所示之行動電話1 支
    （含SIM 卡1 張）等物，有新北市政府警察局新莊分局（原
    文件誤載為「新店分局」之誤載）搜索扣押筆錄、扣押物品
    目錄表、查獲現場及扣案物照片等件（見108 偵17219卷第3
    3-39、59-63頁）附卷可證。而該等查扣之毒品送鑑驗後，
    確實檢出如附表編號1 備註欄所示之第二級毒品反應，重量
    亦如附表編號1 備註欄所示等情，有臺北榮民總醫院108 年
    7 月23日北榮毒鑑字第C0000000號毒品成分鑑定書1 份存卷
    可佐（見108 偵17219卷第121 頁）。
  ㈡衡以販賣第二級毒品甲基安非他命係政府嚴予查緝之違法行
    為，非可公然為之，不論是瓶裝或分裝袋所包之毒品，均可
    任意分裝或增減其份量，而每次買賣之價量，亦隨時隨雙方
    關係之深淺、當時之資力、需求程度及對行情之認知等因素
    ，機動的調整，販賣者可依買受人需求按原包裝賣出或再分
    裝為小包出售，則無論以原包裝賣出或分裝後再行出賣之每
    包售價，均可因賺取價差而牟得利益，至為昭然。又甲基安
    非他命之價格非低、取得不易，且為政府嚴予查緝之犯罪，
    凡為販賣之不法勾當者，苟無利可圖，應無甘冒被查緝法辦
    重刑之危險而平白為無償轉讓毒品之可能。審之被告於偵查
    中及本院審理時明確供稱：「李哥」說我去送完之後，拿到
    的金額給他8 千元就好，其他都是算我的報酬等語（見108 
    偵17219卷第89-91頁、本院卷第90頁），則與本件原約定毒
    品價金相較，可見「李哥」擬給被告2,500 元之報酬，足徵
    被告及「李哥」欲以事實欄一所示價格販售毒品確有價差空
    間，有相當利潤賺取，否則「李哥」即大可自行尋找買家，
    無需他人參與其中，徒然支付額外報酬而減少利潤，再衡以
    本件係推由「李哥」在通訊軟體聊天群組內，伺機尋找不特
    定人聯絡販賣毒品，與可能購買之人並非至親好友，無特殊
    私人情誼，在此情況下，倘無從中賺取差價、投機貪圖小利
    或抽取部分毒品供己施用，其豈有甘冒涉犯販賣毒品罪刑之
    重典，無端義務無償為他人代購毒品之理，堪認被告前揭販
    賣第二級毒品未遂部分，確有營利之意圖。
　㈢綜上所述，被告販賣第二級毒品未遂之犯行，事證明確，應
    予依法論科。
二、論罪：　　
　㈠比較新舊法：
　　被告行為後，毒品危害防制條例第4條第2項、第17條第2項
    之規定業經修正，並於109年1月15日公布，於同年7月15日
    施行，修正前毒品危害防制條例第4條第2項規定「製造、運
    輸、販賣第二級毒品者，處無期徒刑或7年以上有期徒刑，
    得併科新臺幣1000萬元以下罰金」，修正後則規定「製造、
    運輸、販賣第二級毒品者，處無期徒刑或10年以上有期徒刑
    ，得併科新臺幣1500萬元以下罰金」，經比較新舊法結果，
    修正後毒品危害防制條例第4條第2項規定雖未更動販賣第二
    級毒品罪之構成要件及得科處之法定刑種，然已將有期徒刑
    、罰金刑上限提高，自以修正前毒品危害防制條例第4條第2
    項之規定對被告較為有利；而修正前毒品危害防制條例第17
    條第2項規定「犯第4條至第8條之罪於偵查及審判中均自白
    者，減輕其刑」，修正後則規定「犯第4條至第8條之罪於偵
    查及歷次審判中均自白者，減輕其刑」，經比較新舊法結果
    ，修正後毒品危害防制條例第17條第2項規定犯販賣第二級
    毒品罪者，須於偵查及「歷次」審判中均自白，方得依該條
    規定減輕其刑，相較於修正前除偵查中自白外，僅須於審判
    中曾經自白即可減刑之規定而言，自以修正前毒品危害防制
    條例第17條第2項之規定對被告較為有利。是依刑法第2條第
    1項前段規定，本件自應適用被告行為時即修正前毒品危害
    防制條例第4條第2項、第17條第2項之規定論處。另被告行
    為後，毒品危害防制條例第18條第1項、第19條第1項雖已修
    正，並於109年1月15日公布，於同年7月15日施行，然修正
    後之規定，第18條第1項僅是文字修正及將修正前第2項規定
    移至同條第4項及作文字修正，並增列第2、3項不影響同條
    第1項規定，逕依一般法律適用原則適用裁判時法。而第19
    條第1項並未修正，修正後同條增訂第3項，不影響同條第1
    項規定，亦應逕依一般法律適用原則適用裁判時法。原審雖
    未及審酌及此，然本件既均係適用修正前毒品危害防制條例
    第4條第2項、第17條第2項之規定，及適用裁判時第18條第1
    項、第19條第1項之規定，於判決結果即不生影響，爰予以
    補充之。
　㈡按刑事偵查技術上所謂之「釣魚偵查」，係指對於原已犯罪
    或具有犯罪故意之人，以設計引誘之方式，使其暴露犯罪事
    證，而加以逮捕或偵辦而言，此純屬偵查犯罪技巧之範疇，
    並未違反憲法對於基本人權之保障，且於公共利益之維護有
    其必要性存在，故依「釣魚」方式所蒐集之證據資料，原則
    上非無證據能力；又於此情形，因毒品購買者為辦案佯稱購
    買，而將販賣者誘出以求人贓俱獲，因其無實際買受之真意
    ，且在警察監視之下伺機逮捕，事實上亦不能真正完成買賣
    ，則該次行為，僅能論以販賣未遂（最高法院100 年度台上
    字第4498號判決意旨參照）。查被告與「李哥」基於販賣第
    二級毒品以營利之意思，先由「李哥」持有如附表編號1所
    示之毒品，並以LINE通訊軟體聯絡販賣毒品訊息，自屬販賣
    毒品罪之著手，原已具販賣第二級毒品之犯意，經員警與「
    李哥」聯繫，約定交易毒品之數量、價格及地點後，「李哥
    」遂將擬販售予警方之毒品交給被告，由被告攜帶毒品抵達
    約定之交易地點，而經員警現場逮捕，並扣得如附表編號1 
    所示之毒品，已如前述，因佯為買家之員警本無購買該等毒
    品之真意，且被告實際上係處在警察監視之下，實無可能完
    成本次交易，揆諸前揭說明，被告本案所為僅應成立販賣毒
    品未遂罪。
　㈢查甲基安非他命係毒品危害防制條例第2 條第2 項第2 款所
    列管之第二級毒品，依法不得販賣、持有。核被告所為，係
    犯毒品危害防制條例第4 條第6 項、第2 項之販賣第二級毒
    品未遂罪。被告於販賣第二級毒品前，持有第二級毒品部分
    之犯行，為其後販賣之高度行為所吸收，不另論罪。被告與
    「李哥」間就上開犯行，有犯意聯絡及行為分擔，為共同正
    犯。
　㈣刑之加重減輕： 　
　1.被告前因公共危險案件，經臺灣桃園地方法院以104 年度交
    易字第186 號判決判處有期徒刑5 月，經上訴後由臺灣高等
    法院以106 年度交上易字第197 號判決駁回上訴而確定，於
    107 年1 月10日易科罰金執行完畢等情，有臺灣高等法院被
    告前案紀錄表1 份在卷可稽，其於受有期徒刑執行完畢後，
    5 年以內故意再犯本件有期徒刑以上之罪，為累犯，本應依
    刑法第47條第1 項規定加重其刑。惟審酌司法院釋字第775
    號解釋意旨，被告所犯前案與本案犯罪型態不同，且所侵害
    之法益、對社會之危害程度，亦有相當差別，兩者間顯無延
    續性或關聯性，故本案以不加重其刑為宜，爰不予加重其刑
    。
　2.被告意圖營利，雖已著手於販賣第二級毒品之行為，然尚未
    實際賣出，且因員警事實上並無購買毒品之真意，不能完成
    販賣之行為，故其所為僅止於未遂階段，爰依刑法第25條第
    2 項規定，按既遂犯之刑度減輕其刑。
  3.按修正前毒品危害防制條例第17條第2 項規定：「犯第四條
    至第八條之罪於偵查及審判中均自白者，減輕其刑。」係為
    鼓勵是類犯罪行為人自白、悔過，並期訴訟經濟、節約司法
    資源而設。被告於偵查及審判中均曾自白有上開犯行，已如
    前所認，爰依修正前毒品危害防制條例第17條第2 項規定減
    輕其刑，並依法遞減之。
　⒋關於刑法第59條規定之審酌：
　　按刑法第59條規定之酌量減輕其刑，必須犯罪另有特殊之原
    因與環境，在客觀上足以引起一般同情，認為即使予以宣告
    法定最低度刑，猶嫌過重者，始有其適用；惟遇有其他法定
    減輕之事由者，則應係指適用其他法定減輕事由減輕其刑後
    之最低度刑而言。倘被告別有法定減輕事由者，應先適用法
    定減輕事由減輕其刑後，猶認其犯罪之情狀顯可憫恕，即使
    科以該減輕後之最低度刑仍嫌過重者，始得適用刑法第59條
    規定酌量減輕其刑。查毒品之危害，除戕害施用者之身心健
    康外，復因毒品施用者為取得購買毒品所需之金錢，亦衍生
    家庭、社會治安問題，本件被告販賣第二級毒品之犯行，對
    於毒品施用者提供來源，其行為對於他人身心健康及社會秩
    序實已造成潛在之危險，影響非微，被告販賣第二級毒品之
    犯行雖構成累犯，但經審酌司法院釋字第775號解釋意旨後
    ，認被告所犯前案與本案犯罪型態不同，且所侵害之法益、
    對社會之危害程度，亦有相當差別，兩者間顯無延續性或關
    聯性，本案以不加重其刑為宜，未予加重其刑已如前述。況
    本案依刑法第25條第2項、毒品危害防制條例第17條第2項規
    定遞減其刑，其最低刑度已減輕甚多，足使之為適當刑罰制
    裁，本件復查無被告個人方面有何特殊之原因或環境而犯罪
    ，在客觀上亦不足以引起一般人同情，綜觀被告之犯罪情狀
    ，並無顯可憫恕之情，難認有何情輕法重之情事，自無適用
    刑法第59條減輕其刑之餘地，被告及辯護人主張應依該規定
    再予酌減，難認有據。
三、駁回上訴之理由：
  ㈠原審經審理結果，認被告所犯罪證明確，因而適用修正前毒
    品危害防制條例第4條第6項、第2項、第17條第2項、毒品危
    害防制條例第18條第1項前段、第19條第1項，刑法第11條、
    第28條、第47條第1項、第25條第2項等規定，並說明審酌被
    告正值青壯，不思以正途獲取所需，明知毒品危害身心甚劇
    ，且一經成癮，甚且影響社會治安，危害深遠，竟無視政府
    制定毒品危害防制條例杜絕毒品犯罪之禁令，販賣第二級毒
    品欲藉以牟利，將助長施用毒品行為更形猖獗，致使施用毒
    品者沈迷於毒癮而無法自拔，直接戕害國民身心健康，間接
    危害社會、國家，所為實無足取；惟念其於偵查及本院審理
    中始終坦承犯行，又其販入之毒品尚未賣出即遭查獲，並未
    造成實害，及兼衡本案販賣毒品之數量、被告之素行、大學
    畢業之智識程度、行為時待業中而家庭經濟勉持之生活狀況
    、犯罪之動機、目的、手段、共同被告間分工情形等一切情
    狀，量處有期徒刑2年。復就沒收部分說明：⒈扣案如附表編
    號1 所示之物經送驗結果，檢出含有甲基安非他命成分，重
    量亦如附表編號1 備註欄所示，有前開臺北榮民總醫院毒品
    成分鑑定書附卷可考，應依毒品危害防制條例第18條第1 項
    前段之規定，諭知沒收銷燬。又因毒品鑑驗一般係以傾倒之
    方式，將包裝袋內之毒品倒出與包裝袋分離而稱重，必要時
    輔以刮杓刮取袋內粉末，然無論依何種方式分離，包裝袋內
    均有極微量之毒品殘留，此業經法務部調查局以93年3 月19
    日調科壹字第09300113060 號函釋示明確，此為本院職務上
    已知之事實，是認前開盛裝第二級毒品之包裝袋，其內均含
    有極微量之第二級毒品殘留而無法析離，應整體視為查獲之
    第二級毒品，而分別依上開規定宣告沒收銷燬；至檢驗取樣
    部分，因已用罄滅失，無庸再為沒收銷燬之諭知。⒉ 扣案如
    附表編號2 所示行動電話1 支（含SIM 卡1 張），係被告所
    持用供本件「李哥」持以與員警聯繫毒品交易之用，屬犯本
    件販賣第二級毒品未遂罪所用之物，業經被告供述明確，應
    依毒品危害防制條例第19條第1 項規定，不問屬於被告與否
    ，宣告沒收。
　㈡被告上訴意旨略以：被告偵審中始終坦犯行，犯罪後態度良
    好，請依刑法第59條規定予以減刑，並請求從輕量刑云云。
    惟查：①刑法第59條之酌量減輕其刑，必於犯罪之情狀，在
    客觀上足以引起一般同情，認為即予宣告法定低度刑期，猶
    嫌過重者，始有其適用，至於被告犯罪無前科，素行端正，
    子女眾多等情狀，僅可為法定刑內從輕科刑之標準，不得據
    為酌量減輕之理由。而被告本件犯行，並無適用刑法第59條
    減輕其刑之餘地，業如前述。②按刑事審判旨在實現刑罰權
    分配正義，故法院對有罪被告科刑，應符合罪刑相當原則，
    使輕重得宜，罰當其罪，以契合社會法律感情，此所以刑法
    第57條明定科刑時應審酌一切情狀，尤應注意該條所列10款
    事項以為科刑輕重之標準，俾使法院就個案量刑，能斟酌至
    當。「量刑輕重係屬事實審法院得依職權自由裁量事項，苟
    已斟酌刑法第57條各款所列情狀而未逾越法定刑度，不得遽
    指為違法」。本件原審判決已以被告之責任為基礎，敘明被
    告犯行適用刑法第25條第2項、毒品危害防制條例第17條第2
    項規定遞減其刑，再詳予審酌刑法第57條各款所列情形，為
    科刑輕重標準之綜合考量，在法定刑度內，斟酌科刑，尚無
    偏執一端，致明顯失出失入，客觀上不生量刑裁量權濫用或
    違反比例原則、罪刑均衡原則之情形，自無違法之可言。是
    被告上訴請求再予輕判云云，亦難認有據。
　㈢綜上，本件被告上訴所執各詞，均難認可採，其上訴為無理
    由，應予駁回。
據上論斷，應依刑事訴訟法第368 條，判決如主文。
本案經檢察官魏子凱提起公訴，檢察官何嘉仁到庭執行職務。
中　　華　　民　　國　　109 　年　　7 　　月　　28　　日
                  刑事第四庭  審判長法　官  陳筱珮
                                    法　官  陳玉雲
                                    法　官  邱滋杉
以上正本證明與原本無異。
如不服本判決，應於收受送達後20日內向本院提出上訴書狀，其
未敘述上訴之理由者並得於提起上訴後20日內向本院補提理由書
（均須按他造當事人之人數附繕本）「切勿逕送上級法院」。
                                    書記官  陳淑婷
中　　華　　民　　國　　109 　年　　7 　　月　　30　　日
附錄：本案論罪科刑法條全文　
修正前毒品危害防制條例第4條
製造、運輸、販賣第一級毒品者，處死刑或無期徒刑；處無期徒
刑者，得併科新臺幣二千萬元以下罰金。
製造、運輸、販賣第二級毒品者，處無期徒刑或七年以上有期徒
刑，得併科新臺幣一千萬元以下罰金。
製造、運輸、販賣第三級毒品者，處七年以上有期徒刑，得併科
新臺幣七百萬元以下罰金。
製造、運輸、販賣第四級毒品者，處五年以上十二年以下有期徒
刑，得併科新臺幣三百萬元以下罰金。
製造、運輸、販賣專供製造或施用毒品之器具者，處一年以上七
年以下有期徒刑，得併科新臺幣一百萬元以下罰金。
前五項之未遂犯罰之。
　
附表：
編號 名稱 數量 備註 1 白色或透明晶體 4包 檢出甲基安非他命成分（毛重3.3287公克，驗前淨重2.5219公克，取樣0.0040公克鑑定用罄，驗後淨重2.5179公克） 2 IPHONE行動電話（含門號不詳之SIM卡1 張） 1支